台灣雲林地方法院刑事判決　　　　　94年度交易字第53號
公　訴　人　台灣雲林地方法院檢察署檢察官
被　　　告　甲○○
上列被告因過失傷害案件，經檢察官提起公訴（94年度偵字第
1206號），本院判決如下︰
    主  文
甲○○因過失傷害人，處罰金參仟元，罰金如易服勞役以參佰元
折算壹日。
    事  實
一、甲○○於民國（下同）93年11月10日上午8 時許，駕駛車牌
    號碼TW-0965 號自用小客車，沿斗六市○○路（未劃有分向
    限制線，且為寬3.3 公尺的狹路）由北往南行駛，本應注意
    車前狀況，隨時採取必要之安全措施，並應注意汽車行經狹
    路及在未劃有分向標線之道路交會時，應減速慢行，作隨時
    停車之準備，而依當時天候晴、路面無缺陷、視距良好，並
    無不能注意情形，竟疏未注意乙○○騎乘車牌號碼MMV-966
    號重機車自前方對向行駛而來，並未作隨時停車之準備，且
    未注意右前方路旁有突出之水泥墩，以致於2 車交會時，甲
    ○○始緊急將自用小客車靠右閃避，惟因未注意右前方有水
    泥墩，致該車右前車輪撞擊路面右側水泥墩後，向左側翻車
    ，擦撞到乙○○的機車，造成乙○○人、車倒地，乙○○因
    而受有下背部挫傷，併發右下背部約20×10公分皮下瘀血等
    傷害。甲○○則於肇事當時即刻請他人以電話報警處理，並
    於警員到場處理時承認為肇事者而自首。
二、案經被害人乙○○訴由雲林縣警察局斗六分局報請台灣雲林
    地方法院檢察署檢察官偵查起訴。
    理  由
一、【被告不爭執的事實】
  (一)被告甲○○承認駕駛自用小客車與乙○○騎乘機車，在上述
    路段對向而行駛，為閃避乙○○的機車而向右打方向盤，惟
    閃避時未注意到右前方有水泥墩，以致於右前輪撞到該水泥
    墩而翻覆，此一事實，並有道路交通事故現場圖、道路交通
    事故調查報告表(一)(二)（分局卷）、現場照片7 張（5 張在分
    局卷，2 張在偵查卷證物袋）可以證明。
  (二)從重機車修理單據1 紙（偵查卷證物袋），以及上述現場照
    片7 張來看，乙○○騎乘的機車確倒在車禍現場。而詹外科
    診所94.1.3乙○○診斷證明書「下背部挫傷，併發右下背部
    約20×10公分皮下瘀血」「患者於93年11月10日至94年1 月
    3 日共53次門診，尚在治療中」，而台大醫院雲林分院
    93.11.19診斷證明書「下背部挫傷」「病患於93.11.19至本
    院門診，仍疼痛不堪，宜休息1-2 週」（均在偵查卷證物袋
    ），可以證明乙○○因為上述車禍而受有下背部挫傷，併發
    右下背部約20×10公分皮下瘀血等傷害。而被告甲○○並不
    爭執乙○○受有上述傷害。
二、【爭點】
    被告否認有過失，辯稱「我車停在路上等他，他還是會撞上
    我，他沒有保持安全間距，我沒有撞到他」「起訴書認為我
    沒有注意車前狀況，告訴人的車不是第一輛車，我錯車已經
    很多輛，告訴人沒有注意會車應有的距離，直衝我過來，即
    使我停在那邊，他還是會撞到我，我是為了避免他撞到我，
    我的右前輪撞到石墩，有誰可以避免這種狀況。」
三、【被告違反注意義務，乙○○的受傷是因為被告的過失行為
    引起】
  (一)【注意義務】
    道路交通標誌標線號誌設置規則第27條第1 項規定，雙車
      道路面寬度縮減為6 公尺以下路段為狹路。而依本案道路
      交通事故現場圖所載，上述道路未劃有分向限制線，且路
      面寬度僅3.3 公尺，是為狹路。而道路交通安全規則第93
      條第1 項第2 款規定，行經狹路時，應減速慢行，作隨時
      停車之準備。同規則第100 條第1 款規定，汽車交會時，
      在未劃有分向標線之道路，應減速慢行。
    又同規則第94條第3 項規定，汽車行駛時，駕駛人應注意
      車前狀況及兩車併行之間隔，並隨時採取必要之安全措施
      。
    而就道路交通事故調查報告表(一)(二)來看，當時天候晴、路
      面無缺陷、視距良好，甲○○並無不能注意之情形。
  (二)【乙○○受傷，是因被告所駕自用小客車突然翻覆而閃避不
    及，以致乙○○所駕機車遭到撞擊而倒地受傷】
    乙○○於警詢時供稱「當時TW-0965 號自小客車文生路旁
      撞擊到柱石而車子側翻壓到我及我騎乘重機車MMV-966 號
      導致我受傷及重機車受損。」（分局卷）於檢察官訊問時
      供稱「甲○○撞到路邊的水泥柱後翻車，我由南向北行駛
      ，我被她的車擦撞到後倒地，讓我的腰椎直不起來‧‧」
      「‧‧我和她會車時，我是騎在右邊，那條路不寬‧‧」
      「會車時並沒有發生擦撞，是甲○○無預警地翻車，車子
      翻過來後才壓到我的機車」（偵查卷第6-12頁）。
    被告甲○○雖然於警詢時供稱「一部機車迎面而來，我為
      了要閃它，我往右靠時，我不知壓到什麼，就翻車了，我
      人就困在車子裡面‧‧」「我是事後看到照片，他的車子
      應該已經經過我的車子後面，所以我認為沒有撞到他」（
      分局卷）然而，於檢察官訊問時供稱「在翻車前我確定我
      沒有去撞到乙○○，但翻車後我人在車內，不確定是否有
      去撞到乙○○。」（偵查卷第6-12頁）
    雖然乙○○的機車已經修理完成，且從現場照片中難以判
      斷機車的那個位置被上述自用小客車所撞擊。然而，從常
      情判斷，乙○○的機車應該是有被突然翻覆的甲○○自用
      小客車撞擊到，才會倒地。應該也因為如此，乙○○才會
      指稱被甲○○的自用小客車擦撞倒地，甲○○也才會在檢
      察官訊問時供稱「翻車後我人在車內，不確定是否有去撞
      到乙○○。」
  (三)【被告未作隨時停車之準備，且未注意右前方路旁有突出之
    水泥墩】
    被告承認為閃避乙○○的機車而向右打方向盤，惟閃避時未
    注意到右前方有水泥墩，以致於右前輪撞到該水泥墩而翻覆
    ，即足以判斷被告經過上述未劃有分向限制線的狹路時，未
    作隨時停車之準備，且未注意右前方路旁有突出之水泥墩。
  (四)綜合以上的說明，甲○○未作隨時停車之準備，且未注意右
    前方有水泥墩，致該車右前車輪撞擊路面右側水泥墩後，向
    左側翻車，擦撞到乙○○的機車，造成乙○○受有上述傷害
    的事實，已經可以認定。
四、【被告的上述行為，為過失行為，並與乙○○的受傷有相當
    因果關係】
    (一)被告未作隨時停車之準備，且未注意車前狀況，可以判斷
      其行為有過失。
    (二)因為被告的過失行為，撞及乙○○，導致乙○○受傷，這
      樣的因果關係，應該十分明顯。
    (三)而台灣省嘉雲區車輛行車事故鑑定委員會鑑定意見書認定
      「甲○○駕駛自小客車，行經未劃標線之狹路，未隨時停
      車之準備，且未充分注意右前狀況，撞及路旁突出水泥墩
      後翻覆擦撞何機車肇事，為肇事原因。乙○○駕駛重機車
      ，無肇事因素。」（本院卷第26-28 頁），看法與法官相
      同。
四、【論罪科刑】
    (一)被告的行為，觸犯刑法第284 條第1 項前段之過失傷害人
      罪。
    (二)被告甲○○於警詢時供稱，肇事當時，即刻請他人以電話
      報警處理，並於警員到場處理時承認為肇事者而自首。而
      檢察官亦為相同之主張從而，可以認定被告就過失傷害人
      的犯罪，是對於還沒有被發覺的犯罪自首而受裁判，應該
      依刑法第62條前段規定減輕其刑。
    (三)法官審酌被告過失程度，及告訴人受傷輕微，此事之重點
      應該是在於民事賠償，不在於過失犯罪的處罰，因此，法
      官認為，處被告罰金3,000 元，並就罰金部分定易服勞役
      的折算標準，應該足以督促被告往後駕車小心。
五、本件判決適用的法律：(一)刑事訴訟法第299 條第1 項前段，
    (二)刑法第284 條第1 項前段、第62條前段、第42條第2 項，
    (三)罰金罰鍰提高標準條例第1 條前段、第2 條。
本案經檢察官丙○○偵查起訴，檢察官丁○○到庭執行職務。
中　　華　　民　　國　　94　　年　　9 　　月　　23　　日
            刑事第二庭    審判長法  官  林  輝  煌
                                法  官  柯  志  民
                                法  官  李  明  鴻
以上正本證明與原本無異。
如不服本判決，應於送達後10日內向本院提出上訴狀（須附繕本
），上訴於台灣高等法院台南分院。
告訴人或被害人對於本判決如有不服，而請求檢察官上訴者，其
上訴期間之計算以檢察官收受判決正本之日期為準。
                                書記官  林  珮  儒
中　　華　　民　　國　　94　　年　　9 　　月　　23　　日
附錄本案論罪科刑法條全文：
中華民國刑法
第284條
因過失傷害人者，處六月以下有期徒刑、拘役或五百元以下罰金
，致重傷者，處一年以下有期徒刑、拘役或五百元以下罰金。
從事業務之人，因業務上之過失傷害人者，處一年以下有期徒刑
、拘役或一千元以下罰金，致重傷者，處三年以下有期徒刑、拘
役或二千元以下罰金。
